臺灣高等法院民事判決
111年度上更一字第64號
上  訴  人  吳東宥（原名吳當雄）

被 上訴 人  陳功偉


上列當事人間請求返還價金等事件，上訴人對於中華民國109年5
月27日臺灣新北地方法院109年度訴字第446號第一審判決提起上
訴，經最高法院發回更審，本院於111年10月26日言詞辯論終結
，判決如下：
    主      文
上訴駁回。
第二審及發回前第三審訴訟費用（除確定部分外），由上訴人負
擔。
    事實及理由
一、本件被上訴人未於言詞辯論期日到場，亦無民事訴訟法第38
    6條所列各款情形，爰依上訴人之聲請，准由其一造辯論而
    為判決。
二、上訴人主張：伊於民國80年4月9日與被上訴人簽訂不動產買
    賣契約書（下稱系爭契約），以新臺幣（下同）50萬元向被
    上訴人購買臺中市○○區○○○段000○000地號土地（地目建，面
    積71平方公尺，權利範圍全部；嗣於106年10月31日地籍圖
    重測後編為臺中市○○區○○段00地號土地，面積61.21平方公
    尺，下稱系爭土地），並於同年月27日辦理所有權移轉登記
    完畢。惟伊於95年9月間，將系爭土地過戶予訴外人孔令名
    時，始發現系爭土地部分為法定空地之權利瑕疵；被上訴人
    未據實告知，且其給付不符合系爭契約之本旨，自應就伊所
    受價金50萬元之損害，負瑕疵擔保及不完全給付賠償責任等
    情；爰依民法第227條準用第226條第2項、第349條、第216
    條規定，求為命被上訴人給付50萬元，及加計自80年5月1日
    起算法定遲延利息之判決（原審為上訴人敗訴之判決，上訴
    人不服，提起上訴；未繫屬本院部分，不予贅述）。並於本
    院上訴聲明：㈠原判決駁回上訴人後開第二項之訴部分廢棄
    ；㈡被上訴人應給付上訴人50萬元，及自80年5月1日起至清
    償日止，按週年利率5%計算之利息。
三、被上訴人未於言詞辯論期日到場，亦未提出書狀為聲明或陳
    述。
四、查，㈠上訴人於80年4月9日與被上訴人簽訂系爭契約，而以5
    0萬元向被上訴人購買系爭土地，並於80年4月27日辦理所有
    權移轉登記完竣；㈡系爭土地部分為法定空地，上訴人於95
    年8月21日將系爭土地出賣予孔令名，並於95年9月19日辦理
    所有權移轉登記等情，有卷附系爭契約、土地登記謄本、臺
    中市地籍異動索引，及改制前臺中縣政府96年1月23日府工
    建字第0960026714號函可稽(見臺灣臺中地方法院108年度訴
    字第1698號卷第19-23頁、第29頁，下稱臺中地院1698號卷
    ；本院前審卷第51頁、第89-93頁)，堪信為真實。
五、本件應審究者㈠系爭土地部分為法定空地，是否構成權利瑕
    疵？被上訴人之給付，是否符合債之本旨？㈡若是，則上訴
    人依民法第227條準用第226條第2項、第349條、第216條規
    定，請求被上訴人賠償價金50萬元之損害，有無理由？茲分
    述如下：
　㈠系爭土地部分為法定空地，是否構成權利瑕疵？被上訴人之
    給付，是否符合債之本旨？
　⒈按出賣人應擔保第三人就買賣之標的物，對於買受人不得主
    張任何權利；出賣人不履行第348條至第351條所定之義務者
    ，買受人得依關於債務不履行之規定，行使其權利，民法第
    349條、第353條固有明文。惟所謂權利瑕疵擔保，依民法第
    349條及第350條規定，出賣人僅擔保第三人就買賣之標的物
    對買受人不得主張任何權利及擔保其權利確係存在，亦即出
    賣人應擔保買賣標的之權利完整無缺或權利存在之謂（最高
    法院96年度台上字第2617號民事判決意旨參照）。且依民法
    第351條前段規定，買受人於契約成立時，知有權利之瑕疵
    者，出賣人不負擔保之責。
　⒉經查：
　　⑴、上訴人固主張伊向被上訴人購買建地，但系爭土地部分
        為法定空地而有權利瑕疵，被上訴人未依系爭契約債之
        本旨給付云云，並提出改制前臺中縣政府96年1月23日
        府工建字第0960026714號函為證（見臺中地院1698號卷
        第29頁）。然上訴人於80年4月9日以50萬元向被上訴人
        購買系爭土地等情，有卷附系爭契約可稽（見臺中地院
        1698號卷第19-23頁）。觀諸系爭契約買賣標的物即不
        動產標示記載：「土地坐落：台中縣○○鄉○○段000○000
        地號，建，柒壹平方公尺」，即為系爭土地；而被上訴
        人已於80年4月27日將系爭土地辦理所有權移轉登記予
        上訴人，上訴人復於95年9月19日將系爭土地移轉所有
        權登記予孔令名等情，有卷附土地所有權狀、土地建物
        查詢資料及地籍異動索引查詢資料可稽（見臺中地院16
        98號卷第17頁、本院前審卷第73-75頁、第89-93頁）。
        可見系爭土地之所有權得以自由移轉登記，被上訴人並
        已依系爭契約之本旨將系爭土地移轉登記予上訴人，並
        無權利欠缺或不完整之權利瑕疵情事。
　　⑵、再者，本院依職權函詢臺中市太平地政事務所，有關系
        爭土地何以存在法定空地，面積及位置為何等節，經該
        所函覆稱：系爭土地（重測後為○○區○○段00地號）之「
        部分法定空地」戳記，係該所依內政部72年1月19日台
        內地字第127846號函頒『加強建築物法定空地管理作業
        要點』（該作業要點已於74年8月19日停止適用，已無辦
        理是項註記登記）第6點規定於人工登記簿加蓋之，有
        該所111年4月18日平地一字第1110002522號函附土地登
        記申請書、土地建築改良物買賣所有權移轉契約書、土
        地增值稅繳款書、印鑑證明、土地所有權狀等件附卷可
        稽（見本院卷第31-41頁）。而臺中市太平地政事務所
        將本件抄送臺中市政府都市發展局調查後，經臺中市政
        府都市發展局檢附系爭土地套繪68建都營外字第250號
        建造執照之套繪圖所示，系爭土地乃68建都營外字第25
        0號建造執照核准興建之連棟式住宅、店鋪之法定空地
        ，有卷附該局111年4月28日中市都建字第1110085972號
        函可稽（見本院卷第59-69頁）。可知系爭土地係臺中
        市政府核發之68建都營外字第250號建造執照核准興建
        之連棟式住宅、店鋪之法定空地，因此由臺中市太平地
        政事務所依內政部72年1月19日台內地字第127846號函
        頒「加強建築物法定空地管理作業要點」第6點規定，
        於系爭土地登記謄本及登記簿加以註記。
　　⑶、佐以系爭土地自75年起之土地登記謄本於備考及其他登
        記事項確實均載有「部分法定空地」等情，有卷附新舊
        土地登記謄本可稽（見本院前審卷第51頁，及臺灣臺中
        地方法院98年度訴字第1830號卷第54-57頁，下稱臺中
        地院1830號卷）。參以上訴人於本院亦自陳：兩造並無
        約定土地用途，那時已規劃200多棟房屋，已經在蓋了
        ，但蓋好後沒有人要購屋，被上訴人是金主，將錢借給
        建商，建商賣不了房子，利息也付不出來，就將土地移
        轉給被上訴人，伊再向被上訴人購地；購買系爭土地當
        時已經有蓋屋，但尚未完成等語（見本院卷第80頁）。
        可見上訴人購買系爭土地時，系爭土地登記謄本於備考
        及其他登記事項均明確載有「部分法定空地」；且系爭
        土地上已規劃連棟式住宅、店鋪興建中，尚未完工，並
        為上訴人所見聞；則系爭土地雖為建地，但部分為法定
        空地乙節，上訴人實難諉為不知，尚難認系爭土地部分
        為法定空地乙節，即屬權利瑕疵；且被上訴人已將系爭
        土地移轉登記予上訴人，並將系爭土地交付上訴人，上
        訴人亦曾在系爭土地上加蓋建物，亦難認被上訴人之給
        付不符合系爭契約之本旨。
　　⑷、況上訴人前以被上訴人邀同訴外人謝紀招治為連帶保證
        人，與上訴人簽訂系爭契約，由上訴人以50萬元向被上
        訴人購買系爭土地；嗣上訴人於95年9月間因需返還借
        款予孔令名，於將系爭土地過戶予孔令名時，始發現系
        爭土地部分為法定空地，認被上訴人違反誠信原則，系
        爭契約無效，並因故意隱瞞法定空地乙事，致上訴人連
        同價金受有共計164萬5186元之損害，而訴請確認系爭
        契約無效或不存在，並請求被上訴人將系爭土地所有權
        移轉登記塗銷以回復原狀，及負擔損害賠償責任；嗣經
        臺中地院以系爭契約有效成立，被上訴人並未故意隱瞞
        系爭土地部分為法定空地，且上訴人所受損害與系爭土
        地部分為法定空地乙節，並無因果關係，而以98年度訴
        字第1830號民事判決駁回上訴人之訴；上訴人不服，提
        起上訴，並為訴之變更，經本院臺中分院以99年度上字
        第41號民事判決駁回上訴人之變更之訴；上訴人不服，
        提起第三審上訴，仍經最高法院以上訴人未合法表明上
        訴理由為由，以100年度台上字第22號民事裁定駁回上
        訴人之上訴確定，有卷附上開民事裁判可稽（見原審卷
        第53-93頁），並經本院依職權調閱上開卷宗核閱屬實
        （見本院卷第55-57頁）。益徵系爭土地部分為法定空
        地乙節，並非權利瑕疵，被上訴人亦無故意不告知瑕疵
        ，或未依債之本旨給付之情事。
　㈡上訴人依民法第227條準用第226條第2項、第349條、第216條
    規定，請求被上訴人賠償價金50萬元之損害，有無理由？
　　綜上所述，系爭土地部分為法定空地乙節，為上訴人買受時
    所得知悉，且系爭土地得以自由移轉登記，並無權利欠缺或
    不完整之瑕疵情事，上訴人亦曾在系爭土地上加蓋建物，尚
    難認系爭土地部分為法定空地，即屬權利瑕疵；上訴人復未
    舉證證明被上訴人故意不告知系爭土地部分為法定空地，或
    未依系爭契約之本旨給付，被上訴人自毋須負權利瑕疵擔保
    或不完全給付之損害賠償責任。故上訴人依民法第227條準
    用第226條第2項、第349條、第216條規定，請求被上訴人賠
    償價金損害50萬元，洵非有理。　
六、從而，上訴人依民法第227條準用第226條第2項、第349條、
    第216條規定，請求被上訴人給付上訴人50萬元，及自80年5
    月1日起至清償日止，按週年利率5%計算之利息，為無理由
    ，不應准許。原審為上訴人敗訴之判決，於法核無違誤。上
    訴人仍執前詞指摘原判決不當，求予廢棄，為無理由，應駁
    回其上訴。
七、本件事證已臻明確，兩造其餘之攻擊或防禦方法及所用之證
    據，經本院斟酌後，認為均不足以影響本判決之結果，爰不
    逐一論列，附此敘明。
八、據上論結，本件上訴為無理由。爰判決如主文。
中　　華　　民　　國　　111 　年　　11　　月　　9 　　日
  　　　　　　　　民事第九庭  
  　                    審判長法  官  楊絮雲   
                              法  官  陳賢德
                              法  官  郭顏毓
正本係照原本作成。
不得上訴。
中　　華　　民　　國　　111 　年　　11　　月　　9 　　日

    　　　　　　　　　　　　　書記官　馬佳瑩